【裁判字號】    99,訴,257
【裁判日期】    990906
【裁判案由】    偽造文書等
【裁判全文】
臺灣雲林地方法院刑事判決               99年度訴字第257號
公  訴  人  臺灣雲林地方法院檢察署檢察官
被      告  乙○○
選任辯護人  張智學律師
上列被告因偽造文書等案件，經檢察官提起公訴（98年度偵字第
2001號），被告於準備程序進行中，就被訴事實為有罪之陳述，
本院依簡式審判程序審理，判決如下：
    主  文
乙○○竊盜，處有期徒刑貳月，如易科罰金，以新臺幣壹仟元折
算壹日；又犯行使偽造私文書罪，處有期徒刑貳月，如易科罰金
，以新臺幣壹仟元折算壹日，偽造「賴沈花盆」之印文壹枚沒收
；又犯行使偽造私文書罪，處有期徒刑貳月，如易科罰金，以新
臺幣壹仟元折算壹日，偽造「賴沈花盆」之印文貳枚均沒收；又
犯行使偽造私文書罪，處有期徒刑肆月，如易科罰金，以新臺幣
壹仟元折算壹日，偽造「賴沈花盆」之印文壹枚沒收；又犯行使
偽造私文書罪，處有期徒刑貳月，如易科罰金，以新臺幣壹仟元
折算壹日，偽造「賴沈花盆」之印文壹枚沒收。應執行有期徒刑
捌月，如易科罰金，以新臺幣壹仟元折算壹日，偽造「賴沈花盆
」之印文伍枚均沒收。
    事  實
一、乙○○為賴沈花盆之子。緣賴沈花盆自民國97年10月26日起
    ，迄同年11月29日去世為止，因病而呈深度昏迷。詎乙○○
    認有機可趁，竟基於意圖為自己不法之所有及行使偽造私文
    書、詐欺之犯意，於97年10月26日至28日間某日，至賴沈花
    盆位在雲林縣斗六市○○○路15之8 號住處，徒手竊得賴沈
    花盆所有之雲林縣斗六市農會（址設斗六市○○路273 號，
    下稱斗六農會）帳號0000000 號帳戶之存摺及印鑑。繼於如
    附表所示之時間，前往斗六農會，偽填如附表所示金額之取
    款憑條，並持上開印鑑在該等取款憑條上之存戶簽章欄，盜
    蓋偽造如附表所示之「賴沈花盆」印文，再將上開存摺及偽
    造完成之取款憑條交付不知情之斗六農會承辦人員而行使之
    ，致該等承辦人員均陷於錯誤，而分別給付如附表所示金額
    之款項，合計達新臺幣（下同）149 萬元，足以生損害於賴
    沈花盆（附表編號一至三）或其他繼承人（附表編號四）及
    斗六農會。
二、案經賴沈花盆之女甲○○訴由雲林縣警察局斗六分局報請臺
    灣雲林地方法院檢察署檢察官偵查起訴。
    理  由
一、被告乙○○所犯係死刑、無期徒刑、最輕本刑為3 年以上有
    期徒刑以外之罪，其於準備程序就前揭被訴事實為有罪之陳
    述，經告知簡式審判程式之旨，並聽取其與公訴人之意見後
    ，本院認無不得或不宜改依簡式審判程式進行之處，爰依刑
    事訴訟法第273 條之1 第1 項、第284 條之1 ，裁定由受命
    法官獨任進行簡式審判程式。
二、訊據被告對於上開犯罪事實坦承不諱，核與告訴人甲○○指
    訴之情節相符（詳見偵查卷第3 頁至第5 頁），且有證人章
    政凱於偵查中具結之證述（詳見偵查卷第101 頁至第104 頁
    ）足以佐證，復有賴沈花盆之臺大醫院雲林分院診斷證明書
    、雲林縣私立朝陽老人養護中心住民證明書影本、死亡證明
    書各1 紙（詳見偵查卷第15頁、第42頁、第14頁）、賴沈花
    盆所有上揭農會帳戶之交易明細表1 份（詳見偵查卷第10頁
    至第13頁）、取款憑條及電匯匯款單據影本及翻拍照片（詳
    見偵查卷第64頁至第65頁、第58頁、第111 頁）及章政凱之
    郵政存簿儲金簿（詳見偵查卷第105 頁至第107 頁）附卷可
    稽，足以佐證被告所為之任意性自白與事實相符，本件事證
    明確，被告犯行洵堪認定，應依法論科。
二、核被告所為，係犯刑法第320 條第1 項之竊盜罪、第216 條
    、第210 條之行使偽造私文書罪、第339 條第1 項之詐欺取
    財罪等。其各次偽造印文（其97年11月13日之2 次偽造印文
    乃接續為之，僅應依接續犯論以一個偽造印文）之行為乃係
    偽造私文書之部分行為，而其各次偽造私文書之低度行為復
    為行使之高度行為所吸收，均不另論罪。又其以一行為同時
    觸犯行使偽造私文書及詐欺取財罪之罪名，為想像競合犯，
    應依刑法第55條規定，從一重之行使偽造私文書罪處斷。再
    其所犯之1 次竊盜罪及4 次行使偽造私文書罪，均犯意各別
    ，行為互殊，均應予以分論併罰，另被告於為本件上揭各犯
    罪行為時，因精神障礙致其辨識行為違法及依其辨識而行為
    之能力，均較正常人顯著減低，有長庚紀念醫院嘉義分院精
    神鑑定報告書1 份附卷可憑（詳見本院卷附之該鑑定報告書
    影本），應依刑法第19條第2 項之規定，均予以減輕其刑。
    爰審酌被告各次犯罪所得之金額、有公共危險之前科（於本
    件行為時尚在緩刑中），素行欠佳，且至今尚未將其犯罪所
    得返還於所有繼承人以使之取得公同共有，並取得其他繼承
    人之諒解，惟其因精神障礙致其辨識行為違法及依其辨識而
    行為之能力，較正常人顯著減低，本件係其與其他繼承人之
    遺產分割糾紛有關，又犯罪後坦承之態度及其生活狀況、智
    識程度等一切情狀，分別量處如主文所示之刑，並均依刑法
    第41條第1 項前段規定分別諭知易科罰金之折算標準，再依
    刑法第51條第5 款及41條第8 項規定定其應執行刑併諭知易
    科罰金之折算標準。
三、至偽造之「賴沈花盆」印文共5 枚，依刑法第219 條規定，
    不問屬於犯人與否，沒收之，為義務沒收之規定，故均於被
    告犯罪主文項下宣告沒收，並於定執行刑時，合併宣告均沒
    收之。
據上論斷，依刑事訴訟法第273 條之1 第1 項、第299 條第1 項
前段，刑法第320 條第1 項、第216 條、第210 條、第339 條第
1 項、第55條、第19條第2 項、第41條第1 項前段、第8 項、第
51條第5 款、第219 條，刑法施行法第1 條之1 ，判決如主文。
本案經檢察官陳詠薇到庭執行職務。
中    華    民    國    99    年    9     月    6     日
                  刑事第三庭  法  官  張文俊
以上正本證明與原本無異。
如不服本判決，應於收受送達後10日內，向本院提出上訴書狀，
並應敘述具體理由；其未敘述上訴理由者，應於上訴期間屆滿後
20日內，向本院補提理由書（均須按他造當事人之人數附繕本）
，「切勿逕送上級法院」。告訴人或被害人如對於本判決不服者
，應具備理由請求檢察官上訴，其上訴期間之計算係以檢察官收
受判決正本之日期為準。
                              書記官  金雅芳
中    華    民    國    99    年    9     月    6     日
附錄本案論罪科刑法條全文：
刑法第320條第1項：
意圖為自己或第三人不法之所有，而竊取他人之動產者，為竊盜
罪，處5年以下有期徒刑、拘役或5百元以下罰金。
中華民國刑法第216條
（行使偽造變造或登載不實之文書罪）
行使第210 條至第215 條之文書者，依偽造、變造文書或登載不
實事項或使登載不實事項之規定處斷。
中華民國刑法第210條
（偽造變造私文書罪）
偽造、變造私文書，足以生損害於公眾或他人者，處5 年以下有
期徒刑。
中華民國刑法第339條
（普通詐欺罪）
意圖為自己或第三人不法之所有，以詐術使人將本人或第三人之
物交付者，處5 年以下有期徒刑、拘役或科或併科1 千元以下罰
金。
以前項方法得財產上不法之利益或使第三人得之者，亦同。
前二項之未遂犯罰之。
附表：
 ┌──┬──────┬──────┬──────┬────────┐
 │編號│領款時間    │領取金額    │偽造印文枚數│備註            │
 ├──┼──────┼──────┼──────┼────────┤
 │ 一 │97年10月28日│200,000元   │1枚         │於賴沈花盆生前提│
 │    │            │            │            │領現金          │
 ├──┼──────┼──────┼──────┼────────┤
 │ 二 │97年11月13日│80,000元    │2枚         │同上（於同一取款│
 │    │            │            │            │憑條上蓋用2 次賴│
 │    │            │            │            │沈花盆之印文）  │
 ├──┼──────┼──────┼──────┼────────┤
 │ 三 │97年11月24日│1,060,000元 │1枚         │於賴沈花盆生前「│
 │    │            │            │            │電匯」給章政凱  │
 ├──┼──────┼──────┼──────┼────────┤
 │ 四 │97年12月2日 │150,000元   │1枚         │於賴沈花盆死後提│
 │    │            │            │            │領現金          │
 ├──┼──────┴──────┴──────┴────────┤
 │合計│1,490,000元                                               │
 └──┴─────────────────────────────┘

司法院資訊處製作；財團法人民間司法改革基金會備份。
